最高法院刑事判決　　　　　　　　　　　　　　　九十一年度台上字第二五七三號
　　上　訴　人　甲○○
右上訴人因強盜案件，不服台灣高等法院台南分院中華民國九十一年二月二十七日第
二審判決（九十年度上訴字第一二九七號，起訴案號：台灣雲林地方法院檢察署八十
九年度偵字第四七八六號），提起上訴，本院判決如左：
    主  文
上訴駁回。
    理  由
按刑事訴訟法第三百七十七條規定，上訴於第三審法院，非以判決違背法令為理由，
不得為之。是提起第三審上訴，應以原判決違背法令為理由，係屬法定要件。如果上
訴理由狀並未依據卷內訴訟資料，具體指摘原判決不適用何種法則或如何適用不當，
或所指摘原判決違法情事，顯與法律規定得為第三審上訴理由之違法情形，不相適合
時，均應認其上訴為違背法律上之程式，予以駁回。本件原判決認定上訴人甲○○與
蔡忠源（經原審判刑確定）有其事實欄所載之犯行，已詳述其所憑之證據及認定之理
由。對於上訴人所為其酒醉在車內睡覺，蔡忠源開車與人發生車禍，被害人等先後責
問何以將車停在路中，其等二人乃與之扭打，並未強取或迫使被害人等交付財物等語
之辯解，認係空言飾詞，不足採信，亦依調查所得之證據資料詳加指駁及說明。因而
撤銷第一審關於上訴人強盜部分之判決，改依修正後刑法第三百二十八條論處上訴人
共同強盜罪刑（累犯，處有期徒刑六年六月）。上訴人仍表不服，提起第三審上訴，
其上訴意旨略謂：被害人謝清順於警詢指稱歹徒有三人，原判決此部分認定僅有上訴
人與蔡忠源二人，被害人黃忠勝於警詢指稱其趁蔡忠源攔下另一部車毆打另一被害人
時逃離；原判決認定繼黃忠勝後之被害人謝清順係為上訴人攔下，而非蔡忠源攔下毆
打；被害人李岳倫於第一審陳稱，其因急離現場，不知皮包究掉在車內或現場，顯然
上訴人與蔡忠源並未搶其皮包，原判決卻認此部分有強盜皮夾，均有認定事實未依證
據之違法；又依黃忠勝於第一審供稱：「他（指上訴人）說他是南投人，沒有錢可吃
飯，我身上僅有一千元，他將該一千元搶去，還問是否僅剩一千元，我回答是，他就
開始打我」，依此，上訴人並未以強暴行為使之達不能抗拒之程度，原判決認成立強
盜罪行，有判決適用法則不當之違法云云。惟查：被害人指訴被害情形，雖先後有詳
簡之別，甚或對細節之指陳不儘相同情形；然審理事實之法院本其自由判斷證據證明
力之職權，仍得有其獨立之裁量權，若此項裁量權行使不悖於證據法則，即不得指為
違法。原判決於理由欄二已敘明以共犯蔡忠源於警詢、第一審及原審調查之自白，被
害人李岳倫、鄭文明、楊文芝、王信智、黃忠勝、謝清順等人於警詢、第一審偵、審
及原審（黃忠勝、謝清順）之指訴，證人即警員徐銘輝於第一審之證述，卷附之上訴
人租車契約書、現場照片及扣案贓款新台幣（下同）七千四百元等為其認定事實所憑
之證據。從形式上觀察，顯無上訴意旨所指認定事實不依證據之違法情事。被害人謝
清順於第二次警詢時，固曾指稱歹徒有三人，但又稱只看到二人；而黃忠勝於警詢時
雖稱其趁蔡忠源攔下另一部車毆打另一被害人時逃離，但究係由上訴人抑或蔡忠源攔
下另一部車，均不影響原判決事實認定上訴人有參與強盜該二位被害人，不容以被害
人謝清順指陳不儘相同及屬犯罪之枝節，任意指摘原判決違法。又被害人李岳倫於原
審供稱，遭強盜時正好皮夾拿在手上，被挾持進入歹徒車內，趁機衝離，皮夾因而掉
落，再回現場，皮夾內原有之二千八百元，只剩一百元等語，原判決據以認定上訴人
等係強盜李岳倫之皮夾及其內二千七百元，所為認定亦無違背證據法則可言。原判決
更綜合調查證據之結果，詳為說明以上訴人與蔡忠源二人年輕壯碩，深夜人車稀少，
野外荒郊，向先後路過之被害人攔車毆打，依一般社會通念判斷，被害人遭毆打後或
被強取或被迫交出財物，顯皆已達不能抗拒之程度，因而認定上訴人所為係犯修正後
之刑法第三百二十八條之強盜罪刑，其適用法則並無不當。是上訴意旨，徒就原審已
加調查，且已於判決說明之事項，憑個人意見，漫事指摘，或就與原判決認定犯罪事
實無涉之事項，為事實上之爭執，均非適法之第三審上訴理由，應認其上訴為違背法
律上之程式，予以駁回。
據上論結，應依刑事訴訟法第三百九十五條前段，判決如主文。
中      華      民      國    九十一    年      五      月      九      日
                              最高法院刑事第十二庭
                                  審判長法官  張  淳  淙
                                        法官  謝  俊  雄
                                        法官  蘇  振  堂
                                        法官  邵  燕  玲
                                        法官  吳  昆  仁
      右正本證明與原本無異
                                              書  記  官
中      華      民      國    九十一    年      五      月     十四     日
